臺灣雲林地方法院民事簡易判決
111年度虎簡字第65號
原      告  吳威賢  
被      告  林啓鴻  

            王伯宇  
            王鉦壬  
            黎氏玉富
上列當事人間因被告林啓鴻、王伯宇傷害案件，原告提起附帶民
事訴訟請求損害賠償（110年度虎簡附民字第18號），經本院刑
事庭裁定移送前來，本院於中華民國111年5月25日言詞辯論終結
，判決如下：
    主      文
一、被告丙○○、甲○○應連帶給付原告新臺幣伍萬零伍佰陸拾元，
    及被告丙○○自民國一百一十年十一月二十五日起；被告甲○○
    自民國一百一十年十二月一日起，均至清償日止，按週年利
    率百分之五計算之利息。
二、被告甲○○、乙○○、丁○○○應連帶給付原告新臺幣伍萬零伍佰
    陸拾元，及被告甲○○自民國一百一十年十二月一日起；被告
    乙○○、丁○○○均自民國一百一十年十二月二十七日起，均至
    清償日止，按週年利率百分之五計算之利息。
三、前二項給付，如其中任一被告已為給付，其他被告在給付範
    圍內免給付義務。
四、原告其餘之訴及其餘假執行之聲請均駁回。
五、本判決原告勝訴部分得假執行。
    事實及理由
壹、程序事項
一、當事人喪失訴訟能力或法定代理人死亡或其代理權消滅者，
    訴訟程序在有法定代理人或取得訴訟能力之本人承受其訴訟
    以前當然停止；第168條至第172條及前條所定之承受訴訟人
    ，於得為承受時，應即為承受之聲明。他造當事人，亦得聲
    明承受訴訟，民事訴訟法第170條、第175條分別定有明文。
    本件被告甲○○係民國91年4月出生（詳細年籍詳卷），有其
    全戶戶籍料查詢結果附卷可稽（見本院卷第23至24頁），於
    本件起訴時為未成年人，嗣於訴訟繫屬中已成年，原告已提
    出民事聲明承受訴訟狀，聲明由其本人承受訴訟，並經本院
    將該書狀繕本送達被告甲○○，核無不合，應予准許。
二、訴狀送達後，原告不得將原訴變更或追加他訴，但請求之基
    礎事實同一、擴張或減縮應受判決事項之聲明、不甚礙被告
    之防禦及訴訟之終結者，不在此限，民事訴訟法第255條第1
    項第2款、第3款、第7款定有明文。本件原告起訴時原以丙○○、甲○○為被告，後於110年12月2日以民事陳報/補正狀追加
    被告甲○○之法定代理人乙○○、丁○○○為被告，又於本院111年
    5月25日言詞辯論期日當庭變更聲明為請求被告丙○○、甲○○
    、乙○○、丁○○○（下除分稱外，合稱被告四人）「連帶」給
    付，核原告所為，係基於遭被告丙○○、甲○○等人傷害之同一
    基礎事實，擴張應受判決事項之聲明，且無礙於被告四人之
    防禦及訴訟之終結，合於前揭規定，應予准許。
貳、實體事項
一、原告起訴主張：被告丙○○、甲○○、訴外人即少年曾○○（經本
    院另為判決）及原告、訴外人陳博佑等人，於110年1月16日
    22時許，分乘機車欲共往KTV唱歌，途經雲林縣○○鎮○○00○0
    號前時，因細故發生爭執，被告林啟鴻、甲○○即與訴外人曾
    ○○共同基於傷害之犯意聯絡，訴外人曾○○徒手、被告丙○○手
    持安全帽、被告甲○○徒手推、打訴外人陳博佑附載之原告，
    致原告受有頭部外傷、雙肩及右胸壁挫傷等傷害。爰向被告
    四人請求支出之醫療費用新臺幣（下同）10萬元、工作損失
    10萬8,000元及精神慰撫金10萬元，於總額22萬8,000元之範
    圍內為請求，而提起本件訴訟等語。並聲明：被告四人應連
    帶給付原告22萬8,000元，及自起訴狀繕本送達翌日起至清
    償日止，按年利率百分之5計算之利息；願供擔保請准宣告
    假執行。
二、被告部分：
　㈠被告丙○○辯以：原告請求之金額太高，且就醫療費用及工作
    損失，應提出相關單據及證明，精神慰撫金部分，請法院判
    決合理金額等語。
　㈡被告甲○○辯以：原告請求之金額太高，無法給付，且就醫療
    費用及工作損失，應提出相關單據及證明，精神慰撫金部分
    ，請法院判決合理金額等語。
　㈢被告乙○○辯以：目前被告乙○○與同案被告丁○○○均無工作，無
    法給付，且就醫療費用及工作損失，原告應提出相關單據及
    證明，精神慰撫金部分，請法院判決合理金額等語。
　㈣被告丁○○○辯以：目前被告丁○○○與同案被告乙○○均無工作，
    無法給付，且就醫療費用及工作損失，原告應提出相關單據
    及證明，精神慰撫金部分，請法院判決合理金額等語。
　㈤並均聲明：請求駁回原告之訴。
三、本院之判斷：
  ㈠原告主張其於前揭時、地，遭被告丙○○、甲○○及訴外人曾○○
    等人以上開方式毆打，致原告受有上載等傷害等事實，被告
    四人未予爭執，並據原告提出天主教若瑟醫療財團法人若瑟
    醫院（下稱若瑟醫院）診斷證明書為憑【於其對訴外人曾○○
    求償之本院110年度虎簡字第223號請求損害賠償事件（業經
    判決確定，下稱另案民事事件）提出，並於本件請求引用，
    經本院調取該卷宗（下稱110虎簡223卷）在案，見110虎簡2
    23卷第39頁】，且經本院依職權調取本院民事事件所屬刑事
    案件即本院110年度虎簡字第199號傷害刑事案件（下稱系爭
    刑事案件）卷宗查核無訛，復有系爭刑事案件判決附卷可查
    （見本院卷第13至15頁），依上開調查證據之結果，堪信原
    告之主張為真實。被告丙○○、甲○○因此傷害行為，經本院刑
    事庭以系爭刑事案件審理後，認被告丙○○成年人與少年共同
    犯傷害罪，判處拘役55日；被告甲○○則共同犯傷害罪，判處
    拘役25日確定，有上開刑事判決可查，亦同本院之認定。
  ㈡因故意或過失，不法侵害他人之權利者，負損害賠償責任；
    數人共同不法侵害他人之權利者，連帶負損害賠償責任。不
    能知其中孰為加害人者亦同；無行為能力人或限制行為能力
    人，不法侵害他人之權利者，以行為時有識別能力為限，與
    其法定代理人連帶負損害賠償責任；不法侵害他人之身體或
    健康者，對於被害人因此喪失或減少勞動能力，或增加生活
    上之需要時，應負損害賠償責任；不法侵害他人之身體、健
    康、名譽、自由、信用、隱私、貞操，或不法侵害其他人格
    法益而情節重大者，被害人雖非財產上之損害，亦得請求賠
    償相當之金額，民法第184條第1項前段、第185條第1項、第
    187條第1項前段、第193條第1項、第195條第1項前段分別定
    有明文。又當事人主張有利於己之事實者，就其事實有舉證
    之責任，民事訴訟法第277條定有明文。民事訴訟如係由原
    告主張權利者，應先由原告負舉證之責，若原告先不能舉證
    ，以證實自己主張之事實為真實，則被告就其抗辯事實即令
    不能舉證，或其所舉證據尚有疵累，亦應駁回原告之請求。
    復慰撫金是否相當，應以加害行為之加害程度及被害人所受
    痛苦，斟酌加害人及被害人之身分、經濟地位等各種情形定
    之。經查：
　⒈本件被告丙○○、甲○○故意傷害原告之身體，致原告受有上載
    傷害，依前揭說明，屬共同侵權行為人，應連帶負侵權行為
    損害賠償責任。又被告甲○○於本件事發時為未成年，屬限制
    行為能力人，其法定代理人為被告乙○○、丁○○○之事實，有
    被告甲○○、乙○○之全戶戶籍料查詢結果及被告甲○○戶役政資
    訊網站查詢親等關聯結果附卷可稽（見本院卷第23至24、27
    至28、31頁），依被告甲○○之年齡及本件侵權事件發生之情
    節，其於行為時應具有識別能力，而被告乙○○、丁○○○未能
    舉證證明其等有監督未疏懈，或縱加以相當之監督，仍不免
    發生損害之情事，則原告亦得依民法第187條第1項前段規定
    ，請求被告乙○○、丁○○○與被告甲○○就本件損害連帶負損害
    賠償責任。
　⒉就原告請求項目及金額分項審酌如下：
　⑴醫療費用部分：原告主張其因本件侵權行為而受傷，支出醫
    療費用10萬元，其中560元部分，業據原告提出若瑟醫院門
    診收據為憑（見110虎簡223卷第41頁），被告四人未予爭執
    ，此部分主張應可認定屬實；至其餘請求金額，原告固於另
    案民事事件主張為中藥費用，並於本件請求引用，但經本院
    曉諭應提出有支出此部分費用之相關證明後，原告仍未能提
    出任何證據以實其說，難認確有此部分費用之支出。則原告
    請求醫療費用，於560元之範圍內為有理由，逾此範圍則屬
    無據。
　⑵工作損失部分：原告固於另案民事事件中主張因本件侵權行
    為受傷，60日無法工作，以每日日薪1,800元計算，受有工
    作損失10萬8,000元等語，並提出在職薪資證明為憑（見110
    虎簡223卷第37頁），於本件均請求引用，惟觀之上開在職
    薪資證明雖載明原告在誌展工程行從事怪手操作手，因受傷
    向公司請假2個月、每日工資1,800元等內容，但據此僅得證
    明原告受傷後有請假2個月之事實，原告未就其確係因上載
    傷害，有2個月期間無法工作，導致需要請假2個月乙節提出
    其他證據以明；其次，經本院於另案民事事件中向原告就醫
    之若瑟醫院函詢其所受上載傷勢，依所從事工作性質，需休
    養多久始得回復正常工作，經若瑟醫院函復略以：原告於11
    0年1月16日至該院門診就醫，主訴被人用安全帽毆打，經理
    學檢查，其頭部、雙肩、左胸有挫傷，之後原告未再至該院
    門診追蹤治療，無法判斷本院函詢事項等情，此有若瑟醫院
    110年11月2日若瑟事字第1100003972號函文及檢附之病歷資
    料可稽（見110虎簡223卷第107至119頁），原告復於本院曉
    諭後，表示無其他證據可提出，是原告縱受有上載傷勢，但
    是否確有休養2個月之必要而無法勞動，致受有2個月之工作
    收入損失，依原告所為舉證，尚難為原告有利之認定。則原
    告請求賠償工作收入損失10萬8,000元，難認有據。
　⑶精神慰撫金：被告丙○○、甲○○因故意侵權行為，造成原告身
    體受有上載傷害，屬不法侵害原告身體權，是原告主張其受
    有精神上相當之痛苦，請求給付精神慰撫金，自有理由。本
    院審酌本件原告所受傷勢、被告丙○○、甲○○侵權行為情狀、
    主要與原告發生衝突之人應為訴外人曾○○而非被告丙○○、甲○○，及兩造於本院言詞辯論時所述教育程度、職業、家庭經
    濟狀況等一切情狀（見本院卷第149頁，因屬個人隱私，僅
    予參酌，不予揭露），暨本院依職權調取之原告與被告丙○○
    、甲○○、乙○○稅務電子閘門資料（見本院卷第41至87頁），
    認原告請求精神慰撫金，以5萬元為允當，逾此範圍之請求
    ，核屬過高。
　⑷綜上，本件原告所得請求之損害賠償，於5萬560元（計算式
    ：560元＋5萬元＝5萬560元）範圍內為有理由，逾此範圍之請
    求，則無所據。　
　㈢數人負同一債務，明示對於債權人各負全部給付之責任者，
    為連帶債務。無前項之明示時，連帶債務之成立，以法律有
    規定者為限；連帶債務之債權人，得對於債務人中之一人或
    數人或其全體，同時或先後請求全部或一部之給付。連帶債
    務未全部履行前，全體債務人仍負連帶責任，民法第272條
    、第273條亦定有明文。可知連帶債務，係指數債務人以共
    同目的，負同一給付之債務，而其各債務人對債權人，均各
    負為全部給付義務者而言。又所謂不真正連帶債務，係數債
    務人基於不同之債務發生原因，就同一內容之給付，對於同
    一債權人各負全部給付義務，因一債務人給付，他債務人即
    同免其責任。其各債務發生之原因既有不同，僅因相關法律
    關係偶然競合，致對同一債權人負同一內容之給付。查被告
    丙○○、甲○○係依民法第185條第1項前段規定負共同侵權行為
    連帶損害賠償責任，被告乙○○、丁○○○則係依民法第187條第
    1項規定與被告甲○○負連帶損害賠償責任，惟被告丙○○與被
    告乙○○、丁○○○間，並無應負連帶責任之意思表示或法律規
    定，是其等就本件損害賠償義務，乃各基於法律規定之不同
    原因，而對原告各負全部給付之責任，雖其給付具有同一之
    目的，然其中一方為給付，另一方即同免其責任，其性質核
    屬不真正連帶債務關係。原告主張被告四人均負連帶賠償責
    任，尚非有據。是苟其一被告就上開5萬560元為全部或一部
    之給付者，其餘被告於其履行之範圍內即可同免給付義務。
　㈣給付無確定期限者，債務人於債權人得請求給付時，經其催
    告而未為給付，自受催告時起，負遲延責任。其經債權人起
    訴而送達訴狀，或依督促程序送達支付命令，或為其他相類
    之行為者，與催告有同一之效力；遲延之債務，以支付金錢
    為標的者，債權人得請求依法定利率計算之遲延利息；應付
    利息之債務，其利率未經約定，亦無法律可據者，週年利率
    為5%，民法第229條第2項、第233條第1項前段、第203條分
    別定有明文。本件係屬侵權行為損害賠償之債，自屬無確定
    期限者，又以支付金錢為標的，則依上揭法律規定，原告就
    其得請求被告四人給付之金額部分，請求自起訴狀繕本送達
    之翌日起至清償日止加計週年利率百分之5之利息，亦屬有
    據，應予准許。而本件起訴狀繕本係分別於110年11月24日
    、110年11月30日送達被告丙○○、甲○○，追加被告乙○○、丁○○○之民事陳報/補正狀繕本則係於110年12月16日寄存送達被
    告乙○○、丁○○○，是原告得請求給付法定遲延利息之起算日
    ，被告丙○○為自110年11月25日起、甲○○為自110年12月1日
    起、被告乙○○、丁○○○均為自110年12月27日起，應屬有據。
四、從而，原告依侵權行為之法律關係，請求被告丙○○、甲○○應
    連帶給付5萬560元，及被告丙○○自110年11月25日起、被告
    甲○○自110年12月1日起，均至清償日止，按週年利率百分之
    5計算之利息；暨被告甲○○、乙○○、丁○○○應連帶給付5萬560
    元，及被告甲○○自110年12月1日起、被告乙○○、丁○○○均自1
    10年12月27日起，均至清償日止，按週年利率百分之5計算
    之利息；前二項給付，如其中任一被告已為給付，其他被告
    在給付範圍內免給付義務，為有理由，應予准許；逾此範圍
    之請求，則無理由，應予駁回。
五、本件事證已臻明確，兩造其餘攻擊防禦方法及所舉證據，經
    審酌結果，與本件判決結論均無影響，爰不一一論述，附此
    敘明。
六、本件原告勝訴部分，係適用簡易程序所為被告敗訴之判決，
    依民事訴訟法第389條第1項第3款規定，應依職權宣告假執
    行，原告聲請供擔保宣告假執行，核無必要；又原告其餘之
    訴既經駁回，該部分假執行之聲請亦失所依附，應併予駁回
    。
七、本件既係由本院刑事庭移送民事庭之刑事附帶民事訴訟，依
    刑事訴訟法第504條第2項規定，免納裁判費，且綜觀卷內資
    料，兩造復無其他訴訟費用支出，爰無庸諭知訴訟費用之負
    擔，併此敘明。
中　　華　　民　　國　　111 　年　　5 　　月　　31　　日
                  虎尾簡易庭  法  官　黃麗文
以上正本證明與原本無異。
如不服本判決，須於判決送達後20日內向本庭（臺灣雲林地方法
院虎尾簡易庭）提出上訴狀。（須按他造當事人之人數附繕本）
。
中　　華　　民　　國　　111 　年　　5 　　月　　31　　日
                              書記官  曾鈺仁